臺灣高等法院刑事判決　　　　　　　　94年度上易字第1179號
上　訴　人　臺灣新竹地方法院檢察署檢察官
被　　　告　戊○○原名蕭中富
上列上訴人因被告竊盜案件，不服臺灣新竹地方法院93年度易字
第632號，中華民國94年2月25日第一審判決（起訴案號：臺灣新
竹地方法院檢察署93年度偵字第4455號），提起上訴，本院判決
如下：
    主  文
上訴駁回。
    事  實
一、戊○○（原名蕭中富）為取得神像祭拜，基於意圖為自己不
    法所有之概括犯意，連續於下列時地行竊：
（一）於民國93年8月14日下午4時許，騎乘腳踏車一部，行經位
      於新竹市○○區○○路2段307巷口開放中且無人居住之乙○○○○○○時，見廟內供桌上供奉「土地公」及「呂洞
      賓」神像各一尊，二尊神像均未以器物圍住且無人看管，
      乘無人注意之際，將腳踏車停在廟外，拿出其所有，放置
      在腳踏車上之紙箱一個進入廟內，徒手將「土地公」及「
      呂洞賓」神像放入紙箱之方式，竊取該廟所有之神像二尊
      ，得手後，將裝置神像之紙箱放在腳踏車上，載到其位於
      新竹市○○路97號住處祭拜。
（二）於93年8月19日晚上8時許，騎乘同部腳踏車，行經上開乙○○○○○○時，見廟內供桌上供奉「土地公」及「媽祖
      」神像各一尊，二尊神像未以器物圍住且無人看管，乘無
      人注意之際，將腳踏車騎至該廟騎樓香爐處停放，拿出其
      放在腳踏車上之上開紙箱進入廟內，徒手將「土地公」及
      「媽祖」神像放入紙箱之方式，竊取該廟所有之神像二尊
      ，得手後，將裝置神像之紙箱放在腳踏車前方置物籃內，
      載到其上址住處祭拜（上開四尊神像，均為戊○○放在其
      上址住處防火巷口時遺失）。惟其上開二次行竊時進出乙○○○○○○之過程，均為該廟附近之監視錄影器錄下，
      該廟主任委員丁○○、己○○○○○於調看監視錄影資料
      後，對其有所印像。
（三）於93年8月20日上午11時30分許，騎乘同部腳踏車，行經
      位於新竹市○○區○○路2段219巷50號開放中且無人居住
      之甲○○○○時，見廟內供桌上供奉「土地公」神像一尊
      （已發還甲○○○○總幹事丙○），該神像僅以玻璃框罩
      住而無人看管，乘無人注意之際，將腳踏車放在甲○○○○外，拿出其放在腳踏車上之上開紙箱進入甲○○○○內
      ，徒手將該神像外之玻璃框放在地上，再把神像放入紙箱
      之方式，竊取該廟所有之神像一尊，得手後，將裝置神像
      之紙箱放在腳踏車前方置物籃內，準備騎腳踏車離去時，
      為發現其是竊取乙○○○○○○神像之竊賊，而尾隨至甲○○○○外埋伏之乙○○○○○○主任委員丁○○、己○○○○○出面攔阻，並報警處理而查獲上情。
二、案經丁○○訴由新竹市警察局第三分局報請臺灣新竹地方法
    院檢察署檢察官偵查起訴。
    理  由
一、被告之供述及辯解：
    被告戊○○於本院審理中未到庭，據其以前陳述固承認有於
    93年8月14日下午4時許，在上開乙○○○○○○內拿取「土
    地公」及「呂洞賓」神像二尊；於同年8月19日晚上8時許，
    在「福德正神廟」廟內拿取「土地公」神像一尊；於同年8
    月20日上午11時30分許，在上開甲○○○○內拿取「土地公
    」神像一尊等事實，惟矢口否認有何竊盜之犯行，辯稱：「
    93年8月19日晚上8時許，我只在『福德正神』廟內拿『土地
    公』，沒拿『媽祖』神像。我是聽人家說『福德正神』及『
    福村宮』廟內的神像是不要的，所以才拿神像回去祭拜，我
    沒有竊盜的意思。況且我拿『福村宮』神像時，『福村宮』
    總幹事丙○也說可以庚○，如果神像同意可以讓我把『土地
    公』神像拿走」云云。
二、認定犯罪事實所憑之證據及理由：
（一）被告於93年8月14日下午4時許，騎乘腳踏車一部，將腳踏
      車停在上開乙○○○○○○外，攜帶紙箱一個進入廟內，
      拿取廟方放在供桌上供奉之「土地公」與「呂洞賓」神像
      各一尊等情，業經被告於原審審理時供稱：「93年8月14
      日下午4時許，我有騎腳踏車去『福德正神』廟，我把腳
      踏車放在廟外，拿紙箱進去，當時只有我一人，監視錄影
      器拍到的影像是我沒有錯，我確實有在廟內拿二尊神像。
      」等語明確（見原審卷第20頁至第21頁、第43頁），核與
      證人即乙○○○○○○主任委員丁○○、己○○○○○指
      稱被告於上述時地，把廟內供桌上供奉之「土地公」與「
      呂洞賓」神像各一尊拿走之情節大致相符，並有乙○○○○○○附近之監視錄影器拍到被告於93年8月14日下午4時
      許，持紙箱進入及退出乙○○○○○○影像之翻拍相片二
      張在卷可資佐證（見偵查卷第13頁），堪認被告於上述時
      地，以上開手法拿取乙○○○○○○內「土地公」及「呂
      洞賓」神像各一尊之事實。
（二）被告於93年8月20日上午11時30分許，騎乘上開腳踏車，
      攜帶同一紙箱進入甲○○○○內，將廟內供桌上供奉之「
      土地公」神像外圍玻璃框放在地上，把神像置入紙箱，紙
      箱則提到腳踏車置物籃內，欲將神像帶離現場時，為尾隨
      其後並埋伏在甲○○○○附近之丁○○與洪建雄發覺，並
      通知甲○○○○總幹事丙○及警方到場處理等情，迭經被
      告坦稱把『福村宮』內土地公神像放在腳踏車置物籃內，
      欲行離開時，遭人攔阻帶到派出所等語明確（見警卷第4
      頁、偵查卷第22頁、原審卷第21頁），核與證人丁○○於
      偵查中及原審審理時證稱：「因為『福德正神』廟於93年
      8月14日及同年月19日各失竊二尊神像，我將附近之監視
      錄影器調出來看，對於被告已有印象，同年8月20日我在
      香雅橋看到被告，就通知洪建雄，並尾隨被告到『福村宮
      』，在離他一段距離埋伏，後來看到他要離開，就圍上去
      ，看到腳踏車有個紙箱，紙箱上有一尊神。」（見偵查卷
      第28頁、原審卷第37頁），證人洪建雄於原審審理時證稱
      ：「93年8月20日是丁○○打電話給我說看到竊賊，叫我
      過去跟蹤，我尾隨被告到『福村宮』，看到他進去就打電
      話給派出所，之後他拿箱子出來，我就上去，把手伸到箱
      子裡面，箱子內就是土地公神像」 (見原審卷第39頁)，
      證人即甲○○○○總幹事丙○於偵查中及原審審理時證稱
      ：「93年8月20日當天，丁○○通知我到『福村宮』時，
      我看到『福村宮』供桌上土地公神像之玻璃框放在地上，
      神像放在被告之紙箱內，紙箱放在他的腳踏車上。」等語
      大致相符（見偵查卷第28頁、原審審理卷第36頁），並有
      甲○○○○總幹事丙○出具之贓物認領保管單一紙及警方
      查獲被告後拍攝之現場相片四張在卷可資佐證，亦堪認定
      被告於上述時地，以上開手法拿取甲○○○○內「土地公
      」神像一尊之事實。
（三）被告雖承認於93年8月19日下午4時許，在上開乙○○○○○○內拿走「土地公」神像，否認有拿走「媽祖」神像之
      行為。惟被告於93年8月19日下午4時許，如何騎乘上開腳
      踏車至乙○○○○○○騎樓香爐附近停放，拿出同一紙箱
      進入廟內，將廟內供桌上供奉之「土地公」及「媽祖」神
      像各一尊放入紙箱，再將紙箱放在腳踏車置物籃載離現場
      等情，業經證人丁○○於偵查中指稱：「93年8月19日晚
      上被偷走之『土地公』與『媽祖』神像各一尊，監視錄影
      器拍攝到之竊賊影像與被告是同一人。」（見偵查卷第28
      頁），證人洪建雄於原審審理時指稱：「因『福德正神』
      廟香火鼎盛，每天都有人去拜拜，93年8月19日下午6時許
      ，『土地公』及『媽祖』神像還在，晚上8時許，去拜拜
      的人就發現不見了，我們去調看錄影帶，失竊的時間只有
      被告在那裡。」等語明確（見原審卷第40頁），並有93年
      8月19日晚上8時許乙○○○○○○附近監視錄影器攝得後
      翻拍之影像相片五張在卷可資佐證（見偵查卷第33頁至第
      35頁）。而被告既然承認上開相片中之人物影像確是其本
      人（見原審卷第21頁）。上開相片內容又顯示：被告騎乘
      腳踏車至乙○○○○○○，將腳踏車放在該廟騎樓香爐附
      近，拿取紙箱進入廟內，之後將紙箱放在腳踏車置物籃內
      騎車離開等事實，參照被告於原審審理時陳稱確實拿取廟
      內「土地公」神像一尊之事實（見原審卷第43頁），則證
      人丁○○、洪建雄指稱二尊神像均是被告拿走，即非無據
      。再上開「媽祖」神像，是信徒在廟內拜拜時，發現連同
      「土地公」神像一起遭人拿走，業經證人洪建雄供述如上
      ，而案發當時又只有被告一人在場，應足推論「媽祖」神
      像亦是被告取走無誤。況被告於93年8月20日為警查獲後
      ，警員林建岐帶同丁○○至被告上址住處追查乙○○○○○○失竊之神像時，曾明白表示確有拿走乙○○○○○○
      內四尊神像，但其將神像放在上址住處防火巷口時遺失等
      語，分別為證人林建岐、丁○○供明在卷（見原審院卷第
      40頁、第41頁），其如未曾取走「媽祖」神像，何需為上
      開不利於己之陳述，益徵被告確於93年8月19日晚上8時許
      拿走上開神像二尊之事實，是被告否認拿取「媽祖」神像
      云云，洵為卸責之詞，不能相信。
（四）被告另辯稱是聽說「福德正神」及甲○○○○廟內的神像
      是不要的，所以才去拿神像要回去祭拜，沒有竊盜之意思
      云云。惟「福德正神」與甲○○○○內之神像，均在廟內
      供人祭拜，並非不要之物，分別經證人丁○○、丙○於原
      審審理時指陳明確（見原審卷第36頁及第38頁）。而被告
      對於何人告知上開神像是不要的一節，或供稱是不詳姓名
      年籍之信徒（見偵查卷第4頁、第22頁及原審卷第43頁）
      ，或陳稱是廟公（見偵查卷第22頁），所述並不一致，是
      否可信，已值懷疑？且一般廟宇均有專人管理，廟內神像
      即為廟方管理之物品，自無僅憑他人隨意之供述，而認為
      可以不經廟方管理人員，任意取走神像之道理？再被告不
      曾供述有問過丁○○、洪建雄、丙○可否拿取神像之事實
      ，其供稱是廟公說神像是不要的云云，亦與事實不符。又
      上開神像均在廟內供人參拜，為廟方財產，而神像之存在
      ，無形中彰顯寺廟之價值，故寺廟對於神像之依存度極高
      ，一般人並視廟內神像為信仰之精神依賴，廟方豈會任由
      他人將神像取走？尤其，被告在甲○○○○拿走之「土地
      公」神像外觀良好，該神像置於供桌以玻璃框罩住，放在
      香爐前接受信徒膜拜，業經證人丙○供明在卷，並有神像
      原來放置位置之相片四張在卷可證（見原審卷第45頁至第
      46頁），是依該尊神像之外觀及擺放之位置，一般人均可
      知悉是甲○○○○信眾長期供奉祭拜，而無誤認為不要之
      物之可能。被告於案發時年約五十九歲，國中教育程度，
      堪認其社會經歷豐富，對於上情均無不知之道理，是其辯
      稱是聽說神像是他人不要之物云云，亦係卸責之詞，不能
      相信。其應該知道神像屬於廟方所有，非不要之物之事實
      ，則可認定。是其知道神像是廟方所有非不要之物，仍故
      意拿取神像供己祭拜，有基於為自己不法所有之意圖甚明
      。其辯稱並無竊盜之意思云云，無足採信。
（五）至被告於93年8月20日上午11時30分許為警查獲後，因被
      告陳稱是經過甲○○○○內「土地公」神像同意才帶走神
      像，丙○才依民間習俗，以庚○之方式，詢問「土地公」
      神像是否同意讓被告帶回祭拜等情，分別經證人丙○、洪
      建雄、林建岐證述明確（見原審卷第35頁、第38頁、第41
      頁），故丙○庚○之行為，顯為被告竊取「土地公」神像
      後所為，不足以影響被告該次竊取行為之成立，附此敘明
      。
（六）綜上所述，事證明確，被告竊盜之犯行，應可認定。
三、論罪：
    核被告戊○○所為，係犯刑法第320條第1項之普通竊盜罪。
    其先後三次竊盜之行為，時間緊接，觸犯構成要件相同之罪
    ，顯係基於概括犯意為之，為連續犯，應以一罪論並加重其
    刑。
四、維持原判決及駁回上訴之理由：
    原審認被告罪證明確，適用刑法第56條、第320條第1項，罰
    金罰鍰提高標準條例第1條前段、第2條規定，並審酌被告曾
    有竊盜前科之素行、竊取神像供己祭拜之犯罪動機與目的、
    徒手行竊之手段、竊得神像共五尊、造成廟方損害之程度及
    否認犯行之犯罪後態度等一切情狀，量處有期徒刑月，並
    諭知易科罰金之折算標準。至被告持以行竊所用之紙箱一個
    ，顯為被告所有，但未經扣案，該紙箱且係價值低微且易於
    腐敗之物，為免執行困難，爰不併予宣告沒收。經核認事用
    法，並無違誤，量刑亦無不當，應予維持。檢察官上訴意旨
    以被告對其所犯罪行均矢口否認，且在監視器照片等直接證
    據證明其竊盜犯行下，仍猶飾詞狡辯，足證毫無悔意，審酌
    刑法第57條犯後態度之量刑標準，應改判有期徒刑陸月為當
    等語，惟法官於有罪判決中，究應如何量處罪刑，為實體法
    賦予審理法官裁量之刑罰權事項，法官行使此項裁量權，自
    得依據個案情節，參諸刑法第57條所定各款犯罪情狀之規定
    ，於該法定刑度範圍內，基於合義務性之裁量，量處被告罪
    刑，原判決已依據本案情節，參諸刑法第57條所定各款犯罪
    情狀之規定，而量處有期徒刑月，上訴意旨所指均已列為
    量刑審酌事項，肆意指摘原判決不當，為無理由，應予駁回
    。
五、一造辯論判決：
    被告經合法傳喚，無正當之理由不到庭，爰不待其陳述，逕
    行判決。
六、適用法律：
據上論斷，應依刑事訴訟法第368條、第371條，判決如主文
。
本案經檢察官呂丁旺到庭執行職務。
中　　華　　民　　國　　94　　年　　8 　　月　　31　　日
　　　　　　　　　刑事第二十一庭審判長法　官  溫耀源
　　　　　　　　　　　　　　　　　　  法　官  周政達
　　　　　　　　　　　　　　　　　　  法　官  邱同印
以上正本證明與原本無異。
不得上訴。
          　　　　　　　　　　　　　　書記官  莊昭樹
中　　華　　民　　國　　94　　年　　8 　　月　　31　　日
附錄：本案論罪科刑法條全文
中華民國刑法第320條
意圖為自己或第三人不法之所有，而竊取他人之動產者，為竊盜
罪，處五年以下有期徒刑、拘役或五百元以下罰金。
意圖為自己或第三人不法之利益，而竊佔他人之不動產者，依前
項之規定處斷。
前二項之未遂犯罰之。
